【裁判字號】    90,訴,521
【裁判日期】    900731
【裁判案由】    偽造文書等
【裁判全文】
臺灣高雄地方法院刑事判決                            九十年度訴字第五二一號
    公  訴  人  臺灣高雄地方法院檢察署檢察官
    被      告  戊○○
右列被告因偽造文書等案件，經檢察官提起公訴（九十年度偵字第二六九五號），本
院判決如左：
    主  文
戊○○連續行使偽造私文書，足以生損害於他人，處有期徒刑伍月，如易科罰金，以
參佰元折算壹日。
偽造扣案之0000000000000000號誠泰銀行信用卡壹張、變造之丙○○國民身分證上戊○○之照片壹張沒收之。
    事  實
一、戊○○明知持信用卡至特約商店簽帳消費，係由發卡銀行先行墊付消費款項，再
    由信用卡持卡人依約清償，竟基於意圖為自己不法所有及行使偽造私文書之概括
    犯意，於民國八十九年十一月中旬，自跳蚤市場看到由自稱「潑猴」者之人所刊
    登販賣信用卡之廣告，即以電話與對方聯絡，並以新台幣（下同）四千元之代價
    及附上照片一張，向其購買偽造之誠泰銀行卡號00000000000000
    00、背面已簽有「丙○○」署名之信用卡及貼有戊○○之照片但年籍資料均為
    丙○○之變造身分證各一張。再分別持該信用卡及身分證於附表所示之時間、地
    點至各商店購物消費。並分別在批次號碼為三一九、○八六及三九七號等一式二
    聯簽帳單上偽簽「丙○○」之署名，並持該偽造之簽帳單分別向該商店之服務人
    員丁○○、乙○○及己○○行使，而於易達五金大賣場消費時，另持上開變造之
    身分證供己○○查核，使上開商店服務人員誤以為戊○○為真正之持卡人，而交
    付如附表所示之物品，足生損害發卡銀行及丙○○；嗣再於九十年一月二十日十
    六時三十分，持前開偽造之信用卡，前往位於高雄縣路竹鄉○○○路一一九號某
    商店消費時，欲行使上開信用卡予店員，以同一手法詐購物品，為店員識破後報
    警查獲。
二、案經高雄縣警察局湖內分局報告臺灣高雄地方法院檢察署檢察官偵查起訴。
    理  由
一、訊據被告對於持偽造之信用卡消費之犯行，坦承不諱，惟辯稱：伊刷卡消費時並
    未出示該變造之身分證云云。經查，右揭事實，業據證人即誠泰銀行信用卡部人
    員甲○○、及各商店服務人員丁○○、乙○○、己○○證述綦詳。被告固執前開
    情詞辯解，惟查，被告購買上開信用卡時，即附寄照片一張，並由「潑猴」將該
    照片貼於變造之身分證一併寄交被告供其使用，其目的無非係供被告刷卡消費時
    ，提出供店家查核之用。且證人己○○亦證稱：「因為我們規定消費滿三千元必
    須核對身分證，所以被告有拿身分證供我們核對。」等語（見本院九十年四月二
    十四日訊問筆錄），而被告該次之消費金額為三千六百六十三元，已超過該店所
    規定之消費限額，顯見被告於易達五金大賣場消費時，確有持該變造之身分證供
    己○○查核。此外復有批次號碼為三一九、○八六及三九七號商店存根聯簽帳單
    影本三張、誠泰銀行信用卡部風險管理組偽卡損失統計報告表、偽造之0000
    000000000000號誠泰銀行信用卡及變造之丙○○國民身分證各一張
    扣案可資佐證，本件事證明確，被告犯行洵堪認定。
二、按依信用卡交易之過程，係持卡人向特約商店提示信用卡，由持卡人在簽帳單上
    簽名，確認交易之標的及金額，再由特約商店核對該信用卡之有效性及持卡人之
    身分同一性無訛後，特約商店即將該簽帳單送交聯合信用卡處理中心請款轉知發
    卡機構撥款，故簽帳單具有持卡人與特約商店之交易契約書之性質，並具有持卡
    人經由聯合信用卡處理中心請求發卡機構撥款之請求書或指示文件之性質，非僅
    具有處理內部事務之傳票性質；且在信用卡簽帳單上偽簽姓名，單從形式上觀察
    ，即足以知悉其表示已收受特約商店所交付之交易標的物，含有收據之性質，故
    行為人冒用他人名義於信用卡簽帳單上簽名，亦非僅構成刑法第二百十七條第一
    項之偽造署押罪，而應構成刑法第二百十條之偽造私文書罪，被告偽造簽帳單之
    後，持向特約商店行使，自屬行使偽造私文書之行為。又被告提供自己之照片供
    「潑猴」變造國民身分證，係犯刑法第二百十二條之變造特文書罪。又被告犯罪
    後，刑法第二百零四條、第二百零五條業已修正，並就持偽造之信用卡犯罪設專
    條處罰，於九十年六月二十日公佈，同年六月二十二日施行。比較新舊法之結果
    ，以舊法有利於被告，依刑法第二條第一項但書之規定，應適用最有利於被告之
    舊法處罰。是核被告冒「戊○○」之名刷卡購物五次，及第六次已著手於犯罪構
    成要件之實施，惟尚未購得財物而未遂即被查獲等情，係犯刑法第二百十六條、
    第二百十條之行使偽造私文書罪、第二百十二條、第二百十六條之行使變造特種
    文書罪及第三百三十九條第一項、第三項詐欺取財既遂罪及未遂罪。被告與年籍
    不詳綽號「潑猴」之成年男子，就上開變造特種文書犯行具有犯意聯絡及行為負
    擔，為共同正犯。被告在簽帳單上偽造「丙○○」署名為偽造私文書之部分行為
    ，偽造私文書後復加以行使，及變造特文書後又持以行使，其偽造及變造之低度
    行為均為行使之高度行為所吸收，均不另論罪。被告於刷卡消費時同時持偽造之
    簽帳單及變造之身分證予以行使，係一行為觸犯行使偽造私文書及行使變造特種
    文書罪，為想像競合犯，依刑法第五十五條前段，應從重之行使偽造私文書罪處
    斷。被告先後多次行使偽造私文書及詐欺取財之行為，時間緊接，所犯罪名相同
    ，顯均係基於概括之犯意為之，應依連續犯之規定論以一罪，依行使偽造私文書
    及詐欺取財既遂罪論，並依法加重其刑。被告行使偽造私文書之目的，意在詐欺
    取財，是其所犯行使偽造私文書及詐欺取財二罪間，有方法、目的之牽連關係，
    應依刑法第五十五條後段之規定，從一重之行使偽造私文書罪處斷。另公訴人起
    訴事實雖未敘及被告持偽卡兩次至裕誠加油站消費及行使變造國民身分證之犯行
    ，然該部分事實與公訴人起訴之犯罪事實既具有連續犯及想像競合犯之裁判上一
  罪之關係，應為起訴效力所及，本院自應併予審究。爰審酌被告持用偽造之信用
    卡刷卡消費，損及真正持卡人及發卡銀行之權益，惡性非輕，惟其刷卡金額僅九
    千一百八十三元，且犯後坦承犯行，態度尚稱良好，等一切情狀，量處如主文所
    示之刑，並諭知易科罰金之折算標準。又偽造之00000000000000
    00號誠泰銀行信用卡及變造之丙○○國民身分證上被告照片各一張為被告所有
    ，且係其供本案犯罪所用之物，應依刑法第三十八條第一項第二款之規定沒收。
    再者，批次號碼三一九、○八六及三九七號及其他兩紙簽帳單一式二聯，並未扣
    案，應認已經滅失，爰不另為沒收之諭知。
三、又按被告犯罪後，刑法第四十一條第一項，已於九十年一月十日修正公布，並於
    同月十二日生效施行，其修正後規定為「犯最重本刑為五年以下有期徒刑之罪，
    而受六月以下有期徒刑或拘役之宣告，因身體、教育、職業或家庭之關係或其他
    正當事由，執行顯有困難者，得以一元以上三元以下折算一日，易科罰金。但確
    因不執行所宣告之刑，難收矯正之效，或難以維持法秩序者，不在此限。併合處
    罰之數罪，均有前項情形，其應執行之刑逾六月者，亦同。」而舊法僅規定為「
    犯最重本刑為三年以下有期徒刑之罪，而受六月以下有期徒刑或拘役之宣告，因
    身體、教育、職業或家庭之關係，執行顯有困難者，得以一元以上三元以下折算
    一日，易科罰金。」比較新舊法之結果，以新法有利於被告，依刑法第二條第一
    項前段之規定，自應適用最有利於被告之新法，即裁判時修正後之刑法第四十一
    條第一項之規定，附此敘明。
據上論斷，應依刑事訴訟法第二百九十九條第一項前段，刑法第二條第一項前段、第
二十八條、第五十六條、第二百十六條、第二百十條、第二百十二條、第三百三十九
條第一項、第五十五條、第二百十九條、第三十八條第一項第二款、刑法第四十一條
第一項，罰金罰鍰提高標準條例第一條前段、第二條，判決如主文。
中      華      民      國      九十      年     七       月   三十一   日
                                  臺灣高雄地方法院刑事第二庭
                                      審判長法  官  黃三友
                                            法  官  李代昌
                                            法  官  高英賓
右正本證明與原本無異。
如不服本判決，應於判決送達後十日內，向本院提出上訴狀。
                                            書記官  林雯琪
中      華      民      國      九十      年     七       月   三十一   日
附錄本案論罪科刑法條全文：
刑法第三百三十九條：
意圖為自己或第三人不法之所有，以詐術使人將本人或第三人之物交付者，處五年以
下有期徒刑、拘役或科或併科一千元以下罰金。
以前項方法得財產上不法之利益或使第三人得之者亦同。
前二項之未遂犯罰之。
刑法第二百十條：
偽造、變造私文書，足以生損害於公眾或他人者，處五年以下有期徒刑。
刑法第二百十二條：
偽造、變造護照、旅券、免許證、特許證及關於品行、能力服務或其他相
類之證書、介紹書，足以生損害於公眾或他人者，處一年以下有期徒刑、
拘役或三百元以下罰金。
刑法第二百十六條：
行使第二百十條至二百十五條之文書者，依偽造、變造文書或登載不實事項或使登載
不實事項之規定處斷。


司法院資訊處製作；財團法人民間司法改革基金會備份。
